【裁判字號】    97,再,224
【裁判日期】    980630
【裁判案由】    政府採購法
【裁判全文】
臺北高等行政法院判決
                                       97年度再字第224號
再審原  告  皇朝工程顧問股份有限公司
代  表  人  甲○○
訴訟代理人  蔡欽源  律師
            陳秋萍  律師
再審被  告  臺北縣烏來鄉公所
代  表  人  乙○○鄉長）住同.
訴訟代理人  丁福慶  律師
上列當事人間政府採購法事件，再審原告對中華民國95年8 月17
日本院94年度訴字第3853號判決及97年10月9 日97年度判字第92
3號 提起再審之訴。本院判決如下：
    主  文
再審原告之訴駁回。
再審訴訟費用由再審原告負擔。
    事實及理由
一、事實概要：
（一）再審原告於民國92年10月15日以總價新台幣（下同）100
      萬元得標「烏來鄉○○○道、涼亭及景觀台規劃設計及監
      造」（下稱系爭工程）並簽訂契約。嗣再審被告認再審原
      告有下列情節：1 、未依工程實際完成數量審核承商即皇
      寓營造工程股份有限公司（下稱皇寓公司）所提估驗計價
      ，配合編列不實之監工日報，估驗之超估金額高達118 萬
      ，監造不實且情節重大，2 、經台北縣政府工程施工查核
      小組認為其未落實監造，3 、擅自通知皇寓公司施作C 工
      區，又未監督其依預定施工方式施工，致衍生水土保持法
      等相關問題。
（二）再審被告遂於94年2 月5 日以北縣烏產觀字第0940001027
      號函通知再審原告監造不實，有政府採購法第101 條第1
      項第8 款之情形，將刊登政府採購公報。再審原告不服，
      於94年2 月18日以皇顧字第20050218001 號函向再審被告
      提出異議，再審被告於94年5 月6 日以北縣烏產觀字第09
      40004099號函再審原告，案經檢討決定不予受理，再審原
      告仍不服，向臺北縣政府提起申訴遭審議判斷駁回，遂提
      起行政訴訟。經本院95年8 月17日94年度訴字第3853號判
      決駁回，再審原告提起上訴，亦於97年10月9 日經最高行
      政法院97年度判字第923 號認為上訴無理由，判決駁回而
      確定。再審原告又以原確定判決有行政訴訟法第273 條第
      1 項第1 款、第13款及第14款之再審事由，向本院提起再
      審之訴，其中再審原告本於行政訴訟法第273 條第1 項第
      1 款事由提起再審之訴部分，經本院以裁定移送最高行政
      法院審理。
二、本件再審原告主張：
（一）再審原告於與再審被告另案之民事給付工程款事件（台灣
      台北地方法院96年度訴字第3612號）審理中，經向交通部
      函調「擴大公共建設方案─整備觀光遊憩基礎服務設施建
      設計畫」─「烏來公三公園至保慶宮觀光遊憩登山步道設
      施建設計畫工程」之全部資料，發現本案未經斟酌之證物
      ，而得證實Ｃ區步道至遲於93年4 月間業經再審被告同意
      變更設計，故有行政訴訟法第273 條第1 項第13款所定「
      當事人發現未經斟酌之證物或得使用該證物」之再審事由
      。
（二）原確定判決對於原審程序即已存在且足以影響其判決結果
      之重要證物，即委託技術服務契約書、93年5 月12日台北
      縣政府查核記錄彙整表、台北縣政府93年度5 月份公共工
      程施工查核缺失改善成果報告─工程缺失改善對策及追蹤
      表等重要證物漏未斟酌，故有行政訴訟法第273 條第1 項
      第14款所定之再審事由。
（三）再審原告並聲明：
   1、台北高等行政法院94年訴字第3853號及最高行政法院97年
      判字第923 號確定判決均廢棄。
   2、確認訴願決定及原處分違法無效。
   3、再審及前審訴訟費用均由再審被告負擔。
三、再審被告則以：
（一）交通部觀光局97年10月24日觀技字第0970028100號函係發
      生於判決確定後，顯非在前訴訟程序中就已經存在，與行
      政訴訟法第273 條第1 項第13款之規定不符。
（二）系爭「委託技術服務契約」原判決均已審酌，並非行政訴
      訟法第273 條第1 項第14款規定之「就足以影響於原判決
      重要之證物漏未斟酌」，且再審原告於本項再審理由之主
      張，僅係就原判決關於證據之取捨加以指摘，顯難認定有
      再審理由等語，資為置辯。
（三）再審被告聲明：
   1、再審原告再審之訴駁回。
   2、再審訴訟費用由再審原告負擔。
四、再審原告主張有行政訴訟法第273 條第1 項第13款之事由，
    無非以其與再審被告另案民事訴訟審理中，向交通部函查，
    而由交通部觀光局97年10月24日以觀技字第0970028100號檢
    附「擴大公共建設方案─整備觀光遊憩基礎服務設施建設計
    畫」─「烏來公三公園至保慶宮觀光遊憩登山步道設施建設
    計畫工程」之全部資料，為該款所稱之證物云云：
（一）惟按行政訴訟法第273 條第1 項第13款所謂「當事人發見
      未經斟酌之證物或得使用該證物者」，係指該證物在前訴
      訟程序中即已存在而當事人不知其存在，或雖有此證物，
      而不能使用，現始發現或得使用者而言，並以如經斟酌可
      受較有利益之裁判者為限。若前訴訟程序終結後始作成之
      文件，或當事人於前訴訟程序中即知其存在，均非現始發
      見之證物，不得據以提起再審之訴。
（二）本件再審原告雖以另案民事訴訟審理中，交通部觀光局97
      年10月24日觀技字第0970028100號函文說明二所載內容，
      足以認定系爭工程範圍包含Ｃ區步道，故該函文應屬行政
      訴訟法第273 條第1 項第13款之證物云云，惟查，本院及
      最高行政法院系爭確定判決，分別係於95年8 月17日、97
      年10月9 日判決，而交通部觀光局97年10月24日前開函文
      ，係於前訴訟程序後作成，顯非於前訴訟程序中即已存在
      之證物，再審原告主張系爭函文為行政訴訟法第273 條第
      1 項第13款之證物，已有未合。且依該說明二所載「查旨
      揭案第一次變更設計係因應現場狀況，將部分級配舖壓改
      為造型景觀枕木石，其施作範圍包含公三公園至保慶宮及
      往熊空步道，業經本局93年5 月14日觀技字第0930012726
      號函同意備查在案。」等語，其文義僅係說明第一次變更
      設計之施作範圍，並無原告所稱可認系爭承攬工程未經變
      更設計前，即包含熊空步道（即Ｃ區步道）之事實，是以
      縱經斟酌，原告亦顯無可受較有利益之裁判甚明。
（三）至於交通部觀光局以前函檢送之「擴大公共建設方案─整
      備觀光遊憩基礎服務設施建設計畫」─「烏來公三公園至
      保慶宮觀光遊憩登山步道設施建設計畫工程」之全部資料
      ，雖為前訴訟程序中即已存在之證物，然被告已於前訴訟
      中提出，此據本院調閱同院94年度訴字第3853號案卷查明
      屬實（第129 頁以下，被證7 ），故再審原告並無不知其
      存在或不能使用之情形。且再審原告雖以前開資料中之工
      程變更說明書、單價分析、工程變更數量計算表、及會勘
      紀錄等推論Ｃ區步道為系爭工程範圍，且認原判決並未斟
      酌，然查系爭資料，本院原判決理由之本院判斷第三段（
      二）項第4 點已說明「被告第一次變更預算明細表（見本
      院卷被證7 ）中增加金額、減少金額欄可知因Ａ區土地使
      用問題無法施工，而必須刪除部分設計，並新增Ｃ區部分
      。」（見本院94年度訴字第3853號判決第16頁），是以原
      確定判決就再審原告所述資料，亦已審酌認定，再審原告
      自不得因未獲有利認定，即泛稱發見未經斟酌之證物，故
      再審原告主張有本件有行政訴訟法第273 條第1 項第13款
      之再審理由，顯難認屬有據。
五、另再審原告主張有行政訴訟法第273 條第1 項第14款之事由
    ，無非係指原確定判決就兩造委託技術服務契約書、93年5
    月12日台北縣政府查核記錄彙整表、台北縣政府93年度5 月
    份公共工程施工查核缺失改善成果報告─工程缺失改善對策
    及追蹤表等重要證物漏未斟酌，惟查：
（一）按行政訴訟法第273 條第1 項第14款所謂「原判決就足以
      影響於判決之重要證物漏未斟酌者」，係指當事人在前訴
      訟程序已經提出，而前確定判決漏未於理由中斟酌者而言
      。係指原判決就該訴訟程序中已經存在並據聲明之證物，
      未予調查亦未說明不予調查之理由，或已為調查而未就調
      查之結果予以判斷，如經調查判斷，可使再審原告受較有
      利益之判決者而言。故若縱經斟酌亦不足影響原裁判內容
      ，或原裁判曾於理由中說明其為不必要之證據者，均與本
      條規定得提起再審之要件不符。
（二）經查原確定判決認定Ｃ區工程非屬原承攬契約範圍，主要
      理由係以「……再審被告93年4 月20日工程會勘紀錄七結
      論( 一) 記載：「工程用地無法施作部分，請設計單位辦
      理變更設計( 減賑) ，至於新增設熊空步道部分，需俟縣
      府簽准同意後，再請承商( 皇寓營造) 前往施作。」( 見
      本院卷被証3)，明示新增設熊空步道部分( 即Ｃ區工程)
      應俟縣府簽准同意後，再請皇寓公司施作，該變更設計案
      既尚未經觀光局同意，皇寓公司93年4 月19日檢送第1 次
      工程估驗單時，Ｃ區工程自非系爭合約之範圍。……」及
      「……台北縣政府93年4 月23日北府建技字第0930333801
      號函說明謂：「1 、查本工程前因地主未同意施工，導致
      本工程未能依原設計順利施工部分，請貴所儘速依政府採
      購法相關規定辦理契約變更手續，以利本工程順利結案…
      …本工程展延至93年4 月30日前完工……」（見本院94年
      度訴字第3853號判決第16頁、第17頁）為據，即再審被告
      已於會勘時明確表明系爭Ｃ區步道工程，應辦理變更設計
      ，且須經台北縣政府簽准同意之旨，而台北縣政府嗣亦催
      促再審被告應儘速辦理契約變更手續，是以Ｃ區工程非原
      工程範圍，須進行契約變更後始可施作，應甚明確。
（三）至於再審原告所稱未經斟酌之委託技術服務契約書，其第
      十條契約變更及轉讓第四項即規定契約變更，應經雙方合
      意，作成書面紀錄，再審被告於前開會勘紀錄提示應辦理
      變更設計，其目的即在要求再審原告提出書面變更契約內
      容，其俾便依法定程序及契約約定而為同意之表示，故再
      審原告主張，原判決未斟酌委託技術服務契約書之約定，
      顯無理由；而93年5 月12日台北縣政府查核記錄彙整表、
      台北縣政府93年度5 月份公共工程施工查核缺失改善成果
      報告─工程缺失改善對策及追蹤表，係查核工程有無缺失
      之文件，非為承攬契約範圍或契約變更內容而作成，亦未
      能證明再審被告於97年4 月即已就再審原告變更設計部分
      ，已為書面同意，故縱經斟酌亦不足影響原裁判內容，與
      行政訴訟法第273 條第1 項第14款之要件不符，自不得據
      為提起本件再審之訴之事由。
六、綜上所述，再審原告主張原確定判決，有行政訴訟法第273
    條第1 項第13款、第14款之事由而提起再審之訴，然依其起
    訴主張之事實，顯難認有再審理由，再審原告仍執前詞，訴
    請判決如聲明所示，為無理由，爰不經言詞辯論，逕以判決
    駁回之。
七、本件事證已臻明確，兩造其餘攻擊防禦及聲明陳述，於判決
    結果無影響，爰不逐一論列。再審原告另主張原確定判決另
    有行政訴訟法第273 條第1 項第1 款「適用法規顯有錯誤」
    之再審理由，依同法第275 條第2 項之規定，此部分專屬最
    高行政法院管轄，爰另為移送最高行政法院之裁定，附此敘
    明。
據上論結，本件再審之訴顯無理由，爰依行政訴訟法第278 條第
2 項、第98條第1項前段，判決如主文。
中    華    民    國    98    年    6     月    30    日
                   臺北高等行政法院第七庭
                             審判長法  官  林樹埔
                                   法  官  蕭忠仁
                                   法  官  劉穎怡
上為正本係照原本作成。
如不服本判決，應於送達後20日內，向本院提出上訴狀並表明上
訴理由，如於本判決宣示後送達前提起上訴者，應於判決送達後
20日內補提上訴理由書（須按他造人數附繕本）。
中    華    民    國    98    年    6     月    30    日
                                   書記官  林苑珍


司法院資訊處製作；財團法人民間司法改革基金會備份。
